【裁判字號】    98,易,11
【裁判日期】    980831
【裁判案由】    贓物等
【裁判全文】
臺灣士林地方法院刑事判決                98年度易字第11號
公  訴  人  臺灣士林地方法院檢察署檢察官
被      告  丙○○
            甲○○
            乙○○
上  一  人
選任辯護人  余欽博律師
上列被告等因贓物等案件，經檢察官提起公訴（97年度偵字第48
85號），本院判決如下：
    主  文
丙○○共同竊盜，處有期徒刑伍月，如易科罰金，以新臺幣壹仟
元折算壹日。
甲○○共同竊盜，累犯，處有期徒刑陸月，如易科罰金，以新臺
幣壹仟元折算壹日。
乙○○故買贓物，處有期徒刑伍月，如易科罰金，以新臺幣壹仟
元折算壹日。
    事  實
一、丙○○前曾因竊盜案件，經本院以90年度易字第350 號判處
    有期徒刑10月，嗣由臺灣高等法院以90年度上易字第2906號
    判決駁回上訴確定，於民國91年11月10日因縮刑期滿執行完
    畢（不構成累犯），翌日出監；甲○○曾因竊盜案件，經臺
    灣板橋地方法院判處有期徒刑7 月確定，於91年7 月25日縮
    刑期滿執行完畢，翌日出監，又因竊盜案，為臺灣高等法院
    以94年度上易字第1128號判決處有期徒刑10月、因商業會計
    法案為臺灣臺北地方法院以95年度訴字第494 號判決處有期
    徒刑5 月，上開罪刑復經臺灣臺北地方法院以95年度聲字第
    1851號裁定定應執行刑為有期徒刑1 年2 月，已於96年5 月
    7 日執行完畢（構成累犯），翌日出監。丙○○、甲○○2
    人為相交多年好友，於97年3 月24日上午某時許，由丙○○
    駕駛所有三輪車搭載甲○○沿途回收廢棄物，於同日中午12
    時8 分許，途經臺北縣八里鄉○○路○ 段151 之5 號丁○○
    所有無人居住之鐵皮屋旁，竟共同基於意圖為自己不法所有
    之犯意，將三輪車停放路旁，徒手進入鐵皮屋內，竊取屋內
    所有工具箱1 箱（內有切割器2 台、攻牙機1 台、氣動式套
    筒板手、電線及延長線各1 卷）及型號TAION8306 之電動砂
    輪機乙台後離去。丙○○於同日下午1 時許，騎駛前揭三輪
    車途經臺北縣三重市○○○路與三信街口處，偶遇在路旁擺
    攤販售電動工具機之乙○○，乙○○明知丙○○駕駛三輪車
    回收廢棄物，其物品來源不明，應詳加查問，且其之前亦有
    類似情形，分別經臺灣板橋地方法院檢察署以94年度偵字第
    16 775號、第19666 號與95年度偵字第4873號為不起訴處分
    確定，更應詳查，竟仍基於故買贓物之犯意，未詳問丙○○
    電動砂輪機來源，即以遠低市價新台幣（下同）700 元之價
    格即300 元，向丙○○購買上開電動砂輪機，丙○○取得上
    開款項後，連同其他物品出售給不知情中古資源回收廠商共
    700 餘元，扣除油錢後，再與甲○○均分。嗣經警循線查獲
    。
二、案經丁○○訴由臺北縣政府警察局蘆洲分局報告臺灣士林地
    方法院檢察署檢察官偵查起訴。
    理  由
一、按被告以外之人於審判外之言詞或書面陳述，除法律有規定
    者外，不得作為證據；又被告以外之人於審判外之陳述，雖
    不符合同法第159 條之1 至第159 條之4 之規定，但經當事
    人於審判程序同意作為證據，法院審酌該言詞陳述或書面陳
    述作成時之情況，認為適當者，亦得為證據。當事人、代理
    人或辯護人於法院調查證據時，知有第159 條第1 項不得為
    證據之情形，而未於言詞辯論終結前聲明異議者，視為有前
    項之同意，刑事訴訟法第159 條第1 項及第159 條之5 分別
    定有明文。本判決下列所引用各該被告以外之人於審判外之
    陳述（包含書面陳述），除後述公務員於職務上製作之紀錄
    文書，並無顯不可信之情況，依刑事訴訟法第159 條之4 第
    1 款規定，皆有證據能力外，其餘亦屬傳聞證據之部分，惟
    當事人於本院準備程序及審判期日中均明示表示無意見而不
    予爭執，且迄至言詞辯論終結前亦未再聲明異議，本院審酌
    上開證據資料製作時之情況，尚無違法不當及證明力明顯過
    低之瑕疵，亦認為以之作為證據應屬適當，故揆諸前開規定
    ，爰逕依刑事訴訟法第159 條之5 規定，認前揭證據資料均
    有證據能力，合先敘明。
二、訊據被告丙○○、甲○○固均坦承於前揭時、地，在丁○○
    所有無人居住之鐵皮屋旁撿拾破爛，惟矢口否認有何竊盜犯
    行，均辯稱：當天係被告丙○○在前揭鐵皮屋門旁邊撿拾到
    型號TAION8306 電動砂輪機乙台，認係他人不要之物品，被
    告甲○○雖亦在場，但就此事全不知情云云；訊據被告乙○○固坦認於前揭時、地以300 元代價向被告丙○○購得電動
    砂輪機乙台，嗣後再以500 元回賣予被告丙○○（參見本院
    97年度審易字第453 號卷，第41頁），惟否認有何故買贓物
    犯行，辯稱伊並不知道該電動砂輪機乙台是贓物云云。經查
    ：
  (一)被告丙○○、甲○○確於97年3 月24日中午12時8 分許，由
    丙○○駕駛其所有之三輪車搭載甲○○至臺北縣八里鄉○○
    路○ 段151 之5 號丁○○所有無人居住之鐵皮屋旁，停妥三
    輪車後，旋先後下車，在丁○○所有無人居住之鐵皮屋附近
    翻找物品，被告甲○○且有掀開鐵皮屋外帆布翻找，並撿拾
    狀似電線之物品等動作，嗣2 人翻找完畢後，復走向丁○○
    存放工具之小鐵皮屋處；待2 人又出現在畫面上，返回三輪
    車停放處途中時，則見被告甲○○手上已多出一整箱物品等
    情，有丁○○於鐵皮屋外設置之監視器翻攝光碟在卷可佐，
    並據本院勘驗無訛，製有勘驗筆錄在卷可按（參見本院卷第
    77頁），復有丁○○領回砂輪機一台之贓物認領保管單一紙
    可稽，被告丙○○、甲○○所為，顯非單純撿拾破爛，而係
    利用丁○○上址鐵皮屋無人住居看守，管領鬆懈之機會，以
    遂其等竊盜犯行，至為明確。
  (二)被告丙○○固辯稱伊以為該電動砂輪機非他人之物，遭人棄
    置於地，伊與被告甲○○亦未啟門進入鐵皮屋內行竊云云。
    惟證人即告訴人丁○○已到庭結證稱：伊設於上址設置鐵皮
    屋係為供存放修理挖土機的工具之用，就是放切割器、電鑽
    、電動砂輪機、延長線等物品，因為這地方常遭竊，所以才
    裝設監視器；該址2 間鐵皮屋，工具都放在監視器畫面下方
    的小間鐵皮屋裡面的地上等語（參見本院卷第72頁至第73
    頁、第78頁），衡情亦與常情相符，否則，豈有棄置鐵皮屋
    不用，將工具置於屋外，任憑工具遭日曬雨淋之理？益徵被
    告丙○○、甲○○先在鐵皮屋外翻找物品後，旋進入丁○○
    所有之上址小間鐵皮屋內，行竊屋內工具，並以工具箱裝妥
    贓物後一併帶走，始與事實相符。
  (三)被告丙○○、甲○○雖僅坦承自上址帶走砂輪機一台，惟證
    人丁○○亦結證稱：伊遺失物品除砂輪機一台外，還包括工
    具箱內之切割器2 台、攻牙機1 台，氣動式套筒板手、電線
    及延長線各1 卷等物，上開物品之體積且均不致過大，堪可
    置入監視器畫面攝得之工具箱內等語（參見本院卷第77頁）
    ，有關證人丁○○指證遭竊之電線、延長線，又為被告甲○○自上址鐵皮屋外之地上撿拾在手，亦據本院勘驗無訛（參
    見本院卷第77頁至第78頁），足見證人所證確非無憑。況且
    ，證人丁○○雖非住居於上址鐵皮屋，又非天天至上址鐵皮
    屋清點屋內財物，惟上址已設有監視器，證人最後一次使用
    或清點上開財物之時點，係在案發前幾天而已，亦均據證人
    丁○○結證在卷（本院卷第78頁至第79頁），檢視監視器，
    又僅有被告丙○○、甲○○2 人至現場且疑有竊盜犯行，益
    徵所證屬實，可以採信。
  (四)被告甲○○雖又辯稱：監視器攝得伊手上所持工具箱內，裝
    的都是節鐵等廢棄不要之物品，並無證人丁○○所指工具云
    云。惟細繹現場照片，可供變賣之廢鐵於鐵皮屋外比比皆是
    （參見臺灣士林地方法院檢察署4885號卷第72頁至第78頁所
    附現場照片14幀），倘被告丙○○、甲○○係以撿拾廢棄節
    鐵為目的，何須在現場翻找良久？足見被告丙○○、甲○○
    所辯不足採信。
  (五)至被告丙○○所稱本案係其一人所犯，被告甲○○均不知情
    云云，除已與現場監視器攝得情形未符外，亦與其先前坦稱
    ：當日所得對分，一人約分350 元等語不相符合（臺灣士林
    地方法院檢察署97年度偵字第4885號卷第64頁），被告丙○○、甲○○就本件竊盜犯行顯然均有犯意聯絡、行為分擔無
    訛。
  (六)又告訴人丁○○所有之砂輪機一台為被告丙○○、甲○○竊
    盜得手後，復為被告丙○○以300 元代價於前揭時地售予乙○○，則該砂輪機客觀上自屬贓物無訛。被告乙○○雖有買
    受之客觀事實，惟既否認主觀上知悉該砂輪機係屬贓物，則
    應進一步審究被告乙○○是否認知該砂輪機確係贓物。經查
    ，被告乙○○以在路旁擺攤販售電動工具機為業，前因執此
    為業，曾有2 次竊盜、贓物嫌疑，惟均為檢察官處分不起訴
    ，此有臺灣板橋地方法院檢察署95年度偵字第4873號不起訴
    處分書、94年度偵字第16775 號、第19666 號不起訴處分書
    在卷可憑（參見臺灣士林地方法院檢察署97年度偵字第4885
    號卷第82頁以下），則其見被告丙○○駕駛三輪車回收廢棄
    物，其物品來源不明，更應詳加查問。惟被告乙○○原不識
    丙○○，卻未採取任何措施，以避免購得贓物，已與常情未
    符；況被告丙○○雖矢口否認竊盜犯行，惟亦曾坦稱曾向乙○○稱砂輪機係其拾得之物，則於法律評價上，被告乙○○
    主觀上既已知悉該砂輪機係被告丙○○侵占他人遺失物所得
    財物，仍屬贓物無訛，仍難認其主觀上無故買贓物之故意。
    甚且，該砂輪機功能完好，僅外表電線部分稍髒，已據證人
    丁○○證述在卷，惟倘依被告乙○○自陳，其於購入之翌日
    ，僅稍做清理，竟即以500 元對價再回售予被告丙○○（參
    見本院97年度審易字第453 號卷，第41頁），更徵原來被告
    乙○○向丙○○購入之對價300 元與市場行情確不相當，足
    認被告乙○○主觀上確有故買贓物之故意。
三、綜上，本案事證明確，被告等犯行均堪認定，均應依法論科
    。
四、核被告丙○○、甲○○所為，係犯刑法第320 條第1 項之竊
    盜罪；核被告乙○○所為，係犯刑法第349 條第2 項之故買
    贓物罪。被告丙○○、甲○○就本件竊盜犯行有犯意聯絡、
    行為分擔，應論以共同正犯。被告甲○○有如事實欄所載之
    犯罪科刑情形，有臺灣高等法院被告前案紀錄表1 紙在卷可
    稽，其受有期徒刑執行完畢後5 年內，故意再犯有期徒刑之
    罪，構成累犯，應依刑法第47條第1 項規定，加重其刑。爰
    審酌被告丙○○、甲○○前有如事實欄所載之犯罪科刑情形
    ，素行不佳，乙○○則無犯罪前科紀錄，素行尚可，其等犯
    罪之動機、目的、手段、竊得財物之價值、對於被害人所生
    之危害程度，及犯後均仍矢口否認犯行、犯後態度不佳，暨
    犯罪所得情形，以及被告丙○○於其犯行遭查獲後，雖已設
    法將贓物砂輪機一台返還被害人丁○○，惟仍未賠償丁○○
    所受全部損失等一切情狀，分別量處如主文所示之刑，並均
    諭知易科罰金之折算標準。
據上論斷，應依刑事訴訟法第299 條第1 項前段，刑法第28條、
第320 條第1 項、第349 條第2 項、第47條第1 項、第41條第1
項前段，刑法施行法第1 條之1 ，判決如主文。
本案經檢察官鄭富城到庭執行職務
中    華    民    國    98    年    8     月    31    日
                  刑事第五庭審判長法  官  李育仁
                                  法  官  黃雅君
                                  法  官  許辰舟
以上正本證明與原本無異。
如不服本判決，應於收受送達後10日內向本院提出上訴狀，其未
敘述上訴理由者，應於上訴期間屆滿後20日內向本院補提理由書
狀（均須按他造當事人之人數附繕本）。
                                   書記官 周玉惠
中    華    民    國    98    年    9     月    4     日
附錄本案論罪科刑之法條：
中華民國刑法第320條第1項
（普通竊盜罪、竊佔罪）
意圖為自己或第三人不法之所有，而竊取他人之動產者，為竊盜
罪，處5 年以下有期徒刑、拘役或5 百元以下罰金。
中華民國刑法第349條第2項
（故買贓物罪）
因贓物變得之財物，以贓物論。


司法院資訊處製作；財團法人民間司法改革基金會備份。
